臺灣高等法院臺中分院刑事判決　　　　 96年度上訴字第838號
上　訴　人　臺灣臺中地方法院檢察署檢察官
被　　　告　丁○○
選任辯護人　林富華律師
上列上訴人因被告公共危險案件，不服臺灣臺中地方法院95年度
訴字第3107號中華民國96年2月2日第一審判決（起訴案號：臺灣
臺中地方法院檢察署95年度偵字第8007號），提起上訴，本院判
決如下：
    主  文
上訴駁回。
    理  由
一、公訴意旨略以：被告丁○○係坐落臺中縣神岡鄉○○段第二
    九八號、二九二號之二（起訴書誤載為二九八之二，業經原
    審公訴檢察官當庭更正）等地號之所有權人，於民國八十五
    年一月一日之前，在臺中縣神岡鄉○○段第二九八地號土地
    上本設有臺中縣神岡鄉○○路三三六巷道路，以供該巷內告
    訴人丙○○、壬○○、甲○○、丑○○、子○○、寅○○、
    辛○○、庚○○、酉○○、申○○、卯○○、戊○○○、辰
    ○○、癸○○、巳○○、午○○、未○○、己○○等十八戶
    住戶、車輛通行，惟上開土地於八十五年一月一日起，均由
    被告丁○○出租予大豐原游泳池（公司）興建游泳池，經該
    游泳池業者、被告丁○○及前開住戶之同意，將前開道路移
    至臺中縣神岡鄉○○段二九二號之二地號（起訴書誤載為二
    九八之二地號，業經公訴檢察官當庭更正）土地，仍續稱臺
    中縣神岡鄉○○路三三六巷，用以供上開住戶等人及其他公
    眾往來之「現有巷道」。嗣大豐原游泳池於九十四年十一月
    前即未再經營，前開土地均由被告丁○○收回。詎被告丁○
    ○明知上開「既成道路」係供公眾車輛往來之用，且係臺中
    縣神岡鄉○○路三三六巷道內居民唯一對外之通行道路，竟
    於九十四年十一月初某日起至九十五年一月間起，陸續僱用
    挖土機封閉前開道路並破壞原有之柏油路面，至九十五年二
    月後，僅餘寬約一．九公尺破損道路暫供通行，且無路燈照
    明或設立警告標誌，壅塞道路阻礙公眾通行。案經告訴人丙
    ○○、壬○○、甲○○、丑○○、子○○、寅○○、辛○○
    、庚○○、酉○○、申○○、卯○○、戊○○○、辰○○、
    癸○○、巳○○、午○○、未○○、己○○等訴由臺灣臺中
    地方法院檢察署檢察官偵查起訴，因認被告涉犯刑法第一百
    八十五條第一項損壞或壅塞陸路致生往來之危險罪嫌云云。
二、按犯罪事實應依證據認定之，無證據不得認定犯罪事實；又
    不能證明被告犯罪者，應諭知無罪之判決，刑事訴訟法第一
    百五十四條第二項及第三百零一條第一項分別定有明文。又
    認定不利於被告之事實，須依積極證據，茍積極證據不足為
    不利於被告事實之認定時，即應為有利於被告事實之認定，
    更不必有何有利之證據，最高法院三十年上字第八一六號著
    有判例。次按告訴人之告訴，係以使被告受刑事訴追為目的
    ，是其陳述是否與事實相符，仍應調查其他事實以資審認，
    最高法院亦著有五十二年台上字第一三○○號判例可資參照
    。復按認定犯罪事實所憑之證據，無論其為直接或間接證據
    ，在訴訟上之證明均須於通常一般之人均不致有所懷疑而得
    確信其為真實之程度，始得據為有罪之認定，倘其證明尚未
    達到此一程度而有合理之懷疑存在，以致無從形成對被告不
    利之確信時，依據罪疑利益歸於被告之法則，即應儘先為有
    利被告之判斷，不得徒憑主觀上之臆測遽行排除有利於被告
    之可能，最高法院七十六年臺上字第四九八六號著有判例足
    參。再按刑事訴訟法第一百六十一條已於九十一年二月八日
    修正公布，其第一項規定：檢察官就被告犯罪事實，應負舉
    證責任，並指出證明之方法。因此，檢察官對於起訴之犯罪
    事實，應負提出證據及說服之實質舉證責任。倘所提出之證
    據不足為被告有罪之積極證明，或其指出證明方法無從說服
    法院以形成被告有罪之心證，基於無罪推定原則，自應為被
    告無罪判決之諭知，亦經最高法院著有九十二年度臺上字第
    一二八號判例可參。又刑法第一百八十五條之損壞或壅塞陸
    路致生往來之危險罪係保護公眾即保護不特定多數人往來交
    通安全而設，所指陸路係指供公眾往來之陸路而言，若壅塞
    非供公眾往來之陸路，即不成立該罪。又該罪須行為人主觀
    上具有損壞或壅塞陸路、水陸橋樑或其他公眾往來之設備或
    以他法使供公眾交通之設備喪失效用之故意，且認識其行為
    所生之結果將足生交通往來危險之虞為其構成要件。
三、訊據被告丁○○堅決否認有何損壞或壅塞陸路致生往來之危
    險之犯行，並以原本臺中縣神岡鄉○○路三三六巷是在坐落
    在大社段二九八號土地，但該地號土地並非其所有，其係出
    租大社段二九二之二地號土地予游泳池業者作為停車場使用
    ，大社段二九二之二地號土地上停車場整個都鋪柏油，是游
    泳池業者於八十五年間鋪設，因為游泳池業者就大社段二九
    八地號土地有工程要做就圍起來，上開道路即被游泳池業者
    圍起來而不能通行，而告訴人等住戶進出經過大社段二九二
    之二地號土地停車場，而以該停車場出入通行，大社段二九
    二之二地號土地是很方正，整個土地都是當停車場，並非道
    路，其暫時讓住戶通行，結果住戶現在說是既成道路，後來
    因為其要耕作，所以就將柏油拆除，這根本就不是道路，且
    其亦未同意住戶以其所有的停車場土地作為道路通行，且其
    有留通行道路供告訴人使用，柏油路還在等語。經查：
  (一)經本院至現場履勘，臺中縣神岡鄉○○路三三六巷在大社段
    第二九八地號土地之部分確經游泳池業者以矮牆圍住，致無
    法通行，現暫由大社段第二九二之二地號上之小路聯絡大洲
    路三三六巷之兩端，而大社段第二九二之二地號土地原作為
    大豐原游泳池之停車場，業經本院勘驗屬實，有勘驗筆錄足
    稽，是被告所述臺中縣神岡鄉○○路三三六巷是在坐落在大
    社段第二九八號土地，嗣其出租大社段第二九八地號土地予
    游泳池業者作為停車場使用，上開道路被游泳池業者圍起來
    而不能通行，而告訴人等住戶進出經過大社段第二九二之二
    地號土地通行等情自屬真實。是上開臺中縣神岡鄉○○路三
    三六巷是在坐落在大社段第二九八號土地，嗣改由大社段第
    二九二之二地號土地通行一節，應無疑義。
  (二)上開臺中縣神岡鄉○○段第二九二之二地號土地係被告所有
    ，並出租予大豐原游泳池使用，且其上原鋪設柏油一節，業
    據被告供明無訛，並有租賃契約書影本一份、土地登記簿謄
    本（見臺灣臺中地方法檢察署九十四年度他字第三六九０號
    卷第十五頁）可參，被告前因拆除上開游泳池大門、牌樓及
    圍籬而遭案外人張慶嘉提出毀損告訴，並提出九十四年三月
    二十四日現場照片九幀（見九十四年度發查字第一五九一號
    案卷第四至八頁），並經員警於九十四年三月三十一日至現
    場拍照十幀（見九十四年度他字第三六三０號案卷第十六至
    二十頁），復經本院調閱臺灣臺中地方法院檢察署九十四年
    度偵字第一二三五六號及九十五年度偵字第六五六號卷查核
    屬實，就上開照片所示，現場除牌樓、地磚、拆除之圍欄等
    外，係柏油地面，且劃有停車格等情，是以被告所述上開大
    社段第二九二之二地號土地原係整片柏油鋪設之停車場一節
    ，當非無稽。
  (三)告訴人酉○○於偵查中指訴該道路通行十多年，也有門牌云
    云，另告訴代理人陳姿君律師雖於偵查中稱該巷道土地屬被
    告所有，但業經神岡鄉○○○巷道，為既成道路云云，然以
    上開大社段第二九二之二地號土地上並未標示有現有巷道一
    節，有臺中縣政府九十五年五月十八日府建城字第０九五０
    一三一一四九號函在卷可參，而臺中縣神岡鄉○○路三三六
    巷坐落之大社段第二九八地號土地並未指定現有巷道，並查
    無廢改道之申請一節，亦有臺中縣政府九十五年十二月七日
    府建城字第０九五０三三五六九０號函在卷可參。顯見告訴
    人指大社段第二九二之二地號係現有巷道云云，當與事實不
    符。且就臺中縣神岡鄉○○路三三六巷原係私設道路（坐落
    神岡鄉○○段第二九八、二九八之五、二九八之七、二九八
    之八地號部分土地上）一節，有臺中縣政府九十四年十一月
    三日府建城字第０九四０三０一七一七號函影本在卷可佐，
    自尚難認現二九二之二地號土地上道路屬私設道路。
  (四)又上開大社段第二九二之二地土地固經被告整地拆除柏油，
    惟仍留有供住戶通行之道路一節，業據被告供明，且告訴人
    之代理人陳姿君律師於原審法院審理中陳稱：臺中縣神岡鄉
    ○○路三三六巷居民，住戶供通行土地是在第二九二之二土
    地，地面巷道被被告破壞之後，土地上寬剩下約一．九公尺
    ，目前人及小型車輛可以通行，但是大型車輛無法進出等語
    ，且現場經檢察官勘驗結果，以大社段第二九二之二地號土
    地目前已成農地，但旁邊週圍尚有部分柏油，而其內路寬約
    一．九公尺等情，有勘驗筆錄一份、現場照片八幀在卷可參
    ，是以被告在其所有土地上既已預留道路供住戶通行，且路
    寬尚有一．九公尺，住戶現亦仍以該道路進出，況被告固將
    該原屬停車場之該一．九公尺小路兩旁之柏油挖除，但並未
    於該一．九公尺小路兩旁設置何隔絕措施（如圍牆等），有
    本院勘驗期日所攝照片足稽，是大型車輛亦非絕不能進入，
    被告於主觀上尚當無損壞或壅塞陸路之故意。
  (五)檢察官上訴意旨以被告已於偵訊自承「（游泳池業者封閉舊
    路之時間為何？）約八十六年時，原舊道路是在游泳池滑道
    底下。」，可見告訴人至少於八十六年起，即已反覆使用位
    於大社段第二九二之二地號土地對外通行，被告主觀上對此
    有所認知，而上述道路係告訴人等十八戶通行至大洲路之唯
    一通路，拜訪告訴人之親友、郵差、政府機關亦使用該道路
    ，換言之，該路係不特定公眾通行之道路，且檢察官至現場
    履勘時，道路已有凹洞，路面不平整，夜間騎車通行，可能
    摔傷，是被告所為已造成公共危險云云，然縱現況小路已成
    供公眾通行之道路，被告亦無損壞或壅塞陸路之故意已如上
    述，本件告訴人利用被告之土地通行，被告並不因此而負有
    養護該路之義務，該小路現無路燈，路面因自然損壞造成凹
    洞不平整，亦非可歸責於被告而令負公共危險罪責，是本案
    檢察官上訴並無理由。
四、綜上，上開臺中縣神岡鄉○○路三三六巷原雖屬私設巷道，
    惟該私設巷道原未在大社段第二九二之二地號土地上，該大
    社段第二九二之二地號土係被告所有，主觀上被告認定土地
    係其私有而非屬既成巷道而有事實上之處分行為，且已預留
    一．九公尺寬度道路供附近住戶通行，而目前該住戶仍以該
    道路進出通行，自難認被告有何損壞或壅塞陸路致生往來之
    危險之犯行。此外，復查無其他積極證據，足以證明被告有
    何上開犯行，是揆諸上開說明意旨，原審所為無罪判決，尚
    無違誤，公訴人上訴意旨執持前詞指摘原審判決不當，尚無
    理由，應予駁回。
據上論結，應依刑事訴訟法第三百六十八條，判決如主文。
本案經檢察官乙○○到庭執行職務。
中　　華　　民　　國　　96　　年　　11　　月　　8 　　日
            刑事第一庭　審判長法　官　陳　紀　綱
                              法　官　張  智  雄
                              法　官　姚　勳　昌
上列正本證明與原本無異。
檢察官得上訴。
如不服本判決應於收受送達後十日內向本院提出上訴書狀，其未
敘述上訴之理由者並得於提起上訴後十日內向本院補提理由書（
均須按他造當事人之人數附繕本）。
                              書記官  吳　宗  玲
中　　華　　民　　國　　96　　年　　11　　月　　8 　　日
